【裁判字號】    90,家抗,321
【裁判日期】    901217
【裁判案由】    指定遺產管理人
【裁判全文】
臺灣高等法院民事裁定  九十年度家抗字第三二一號
      抗  告  人  財政部國有財產局
      法定代理人  李瑞倉
      訴訟代理人  吳宗明
      送達代收人  蘇嘉卿
右抗告人因新竹國際商業銀行股份有限公司聲請選任被繼承人戴宏輝遺產管理人事件
，對於中華民國九十年七月十六日臺灣桃園地方法院九十年度管字第一四號裁定提起
抗告，本院裁定如左：
      主      文
抗告駁回。
抗告程序費用由抗告人負擔。
      理      由
一按繼承開始時，繼承人有無不明，而無親屬會議或親屬會議未於繼承開始時一個月
  內選定遺產管理人者，利害關係人得聲請法院選任遺產管理人；又先順序繼承人均
  拋棄其繼承權時，由次順序之繼承人繼承。其次順序之繼承人有無不明或第四順序
  之繼承人均拋棄其繼承權者，準用關於無人承認繼承之規定，民法第一千一百七十
  七條、第一千一百七十八條第二項、第一千一百七十六條第六項分別定有明文。經
  查：被繼承人戴宏輝於民國八十八年十月二日死亡，其第一順序繼承人即配偶黃麗
  蘭及女兒戴慧娟、戴慧琪、戴慧蕙均拋棄繼承，戴慧娟、戴慧琪、戴慧蕙現無直系
  血親卑親屬；第二順序繼承人即父母已先於戴宏輝死亡，第三順序繼承人即其兄弟
  姊妹，除戴暖、戴國輝業分別於昭和八年五月二十四日、民國四十一年九月二十三
  日死亡無繼承權外，其姊盧戴李、林戴玉聰、林戴靜、戴玉美、兄戴森輝、戴明輝
  、戴隆輝亦均表示拋棄繼承，第四順序繼承人之祖父母亦先於戴宏輝死亡等情，有
  戶籍謄本及臺灣桃園地方法院民事庭拋棄繼承准予備查通知在卷可稽，並經本院調
  閱前開拋棄繼承事件卷屬實。是戴宏輝之繼承人既均拋棄其繼承權，其親屬會議並
  未於一個月內選定遺產管理人向法院報明，相對人新竹國際商業銀行股份有限公司
  （下稱新竹銀行）為戴宏輝之扺押權人，為拍賣扺押物，依上開規定聲請原法院指
  定抗告人為遺產管理人，即無不合。
二抗告意旨略以：利害關係人就無人承認之繼承聲請法院指定遺產管理人之前，應先
  踐行召集親屬會議之前置程序，新竹銀行聲請原法院指定戴宏輝之遺產管理人，並
  未踐行該前置程序，於法未合，且戴宏輝死亡後，其全體繼承人均已拋棄繼承，依
  經驗法則其遺債應大於遺產，原法院選任伊為戴宏輝之遺產管理人，乃以全國人民
  納稅所得墊付無法歸墊之管理費用，無異使公器淪為私用，損及全民之利益云云。
  惟查：
(一)繼承開始時，繼承人有無不明，而無親屬會議或親屬會議未於繼承開始時一個月內
  選定遺產管理人者，利害關係人即得聲請法院選任遺產管理人，已如前述，並不以
  先行召集親屬會議為法院選任遺產管理人前置程序之必要。
(二)無人承認繼承之遺產，於清償債權並交付遺贈物後，如有賸餘，應歸屬國庫；又非
  公用財產，以國有財產局為管理機關，民法第一千一百八十五條、國有財產法第十
  二條分別定有明文，抗告人依法係非公用財產之管理機關，備有財產管理之專才，
  且戴宏輝之遺產，於遺產管理人完成清償債權並交付遺贈物等清算程序後，是否必
  無賸餘，尚無從知悉，難謂代管遺產所墊付之費用及管理報酬無法獲償，司法院七
  十四年十月十五日以（七四）號台廳一字第０五七八六號函示雖謂：拋棄繼承事件
  ，多屬遺債大於遺產，形同破產，儘量避免選任國有財產局為遺產管理人等語，僅
  屬建議性質，並不具拘束力，原裁定選任具有管理專才之抗告人為戴宏輝之遺產管
  理人尚無不合。抗告意旨指摘原裁定不當，求為廢棄，為無理由，應予駁回。
三據上論結，本件抗告為無理由。依非訟事件法第八條第二項、第二十八條，民事訴
  訟法第四百九十二條第一項、第七十八條，裁定如主文。
中      華      民      國    九十      年    十二      月    十七      日
                                民事第五庭
                                    審判長法  官  黃  熙  嫣
                                          法  官  詹  文  馨
                                          法  官  鄭  傑  夫
右正本係照原本作成。
不得再抗告。
中      華      民      國    九十      年    十二      月    二十      日
                                          書記官  劉  家  聲


司法院資訊處製作；財團法人民間司法改革基金會備份。
